最高法院刑事判決　　　　　　　九十六年度台上字第九九三號
上　訴　人　甲○○
上列上訴人因違反毒品危害防制條例案件，不服台灣高等法院高
雄分院中華民國九十五年十一月二十九日第二審判決（九十五年
度上訴字第一二二一號，起訴案號：台灣高雄地方法院檢察署九
十四年度偵字第一四九九號），提起上訴，本院判決如下：
    主  文
上訴駁回。
    理  由
按刑事訴訟法第三百七十七條規定，上訴於第三審法院，非以判
決違背法令為理由，不得為之。是提起第三審上訴，應以原判決
違背法令為理由，係屬法定要件。如果上訴理由狀並未依據卷內
訴訟資料，具體指摘原判決不適用何種法則或如何適用不當，或
所指摘原判決違法情事，顯與法律規定得為第三審上訴理由之違
法情形，不相適合時，均應認其上訴為違背法律上之程式，予以
駁回。本件上訴人甲○○上訴意旨略稱：(一)本件承辦員警帶回與
上訴人所有之行動電話連繫者，即證人楊永杰、陳憲章、黃富源
、吳秋豐、王慶煌製作筆錄，認為渠等向上訴人購買第一、二級
毒品，經原判決認定楊永杰、陳憲章之警詢筆錄具有證據能力，
而其餘不具有證據能力。然上開五名證人於警詢時詢問之客觀環
境相同，被帶回警所之情況無異，均無具有較可信之特別情況，
竟為不同之認定，理由前後矛盾。(二)陳憲章於第一審時證稱打行
動電話向綽號「黑仔」之人購買毒品，但上訴人不是「黑仔」，
原判決就此部分未為論及，有不載理由之違法。(三)楊永杰於第一
審供證：「一月八日當天是要向上訴人借錢不是買毒品」、「當
天身上沒有錢，沒有辦法買毒品」、「沒有錢，連計程車資都是
警員代我付的」等語，原判決對此部分未為論述，亦未傳訊查獲
之警員詢問當時楊永杰身上是否有錢，以佐證楊永杰之供詞，是
否屬實。(四)上訴人係於民國九十四年一月八日為警查獲，其身上
雖扣得第一級毒品海洛因一．三九公克，但不得據以推斷上訴人
於二個月前或數日前與楊永杰、陳憲章交易之物品具有海洛因之
成分，原判決既認定上訴人交易之物品為海洛因，並為有罪之判
決，然對於未扣案之物品，如何認定係海洛因，於理由中均未論
及，自有刑事訴訟法第三百七十八條及第三百七十九條第十四款
之違背法令等語。惟查，原判決依憑卷內各項資料，認證人楊永
杰、陳憲章於警詢之筆錄，具有較可信之特別情況，均有證據能
力，而綜合承辦員警陳茂興、薛英鎧、陳建雄於第一審證述查獲
上訴人與楊永杰、陳憲章之過程，及楊永杰、陳憲章於警詢供承
向上訴人購買海洛因之情形，楊永杰並於第一審最後仍當庭指認
上訴人曾親手交給伊海洛因三次等語，且楊永杰、陳憲章被查獲
後，經採尿送檢驗結果，均有嗎啡陽性反應，有檢驗報告在卷可
參，而認定上訴人確有連續販賣海洛因予楊永杰、陳憲章之事實
，已詳載其所憑之證據及認定之理由。並就上訴人否認犯行，辯
稱：0000000000號行動電話，係伊於案發前一個月向
綽號「呂仔」友人購買等語，如何係卸責之詞，與陳憲章於第一
審證稱：有打上開行動電話向綽號「黑仔」之人購買毒品，但上
訴人不是「黑仔」，在警詢指認上訴人是因為當時會害怕，該二
人相貌差異甚大云云，如何係迴護之詞，均不足採，於理由中一
一加以指駁說明，從形式上觀察，尚無違背法令之情形存在。上
訴意旨所指各項，原判決就證人楊永杰、陳憲章、黃富源、吳秋
豐、王慶煌於警詢筆錄有無證據能力，為不同之認定部分，已說
明其理由甚詳，並無理由矛盾之情。而對於陳憲章所稱其係向綽
號「黑仔」購買毒品，上訴人不是「黑仔」等語，應為迴護之詞
，難認可採，已有論述，自無不載理由之違法。至於楊永杰於第
一審雖曾證稱：「一月八日當天是要向上訴人借錢……」、「當
天身上沒有錢，……」、「……連計程車資都是警員代我付的」
等語，但借錢之說，已有疑問，應係迴護上訴人之詞，仍以其警
詢為可採；且以楊永杰最後確認上訴人係販賣海洛因之人為論據
，說明其證據取捨之理由，故對於楊永杰其他供述縱未加以調查
說明，尚與判決主旨不生影響。又楊永杰、陳憲章被警查獲時，
雖未扣得海洛因等證物，但渠等尿液經採取送檢驗結果，均有嗎
啡陽性反應，原判決認其等平日確有施用海洛因之習慣，指述上
訴人販賣海洛因可採，亦予詳加論述，核無違背法令可言。從而
上訴意旨所指摘原判決違法情事，無非原審採證認事之職權行使
，及原判決已明白論斷之事項，再為事實上之爭執，顯與法律規
定得為第三審上訴理由之違法情形，不相適合，應認其上訴為違
背法律上之程式，予以駁回。
據上論結，應依刑事訴訟法第三百九十五條前段，判決如主文。
中　　華　　民　　國　九十六　年　　二　　月　 十五 　日
                      最高法院刑事第四庭
                          審判長法官  莊　登　照
                                法官  洪　明　輝
                                法官  黃　一　鑫
                                法官  林　秀　夫
                                法官  徐　昌　錦
      本件正本證明與原本無異
                                      書  記  官
中　　華　　民　　國　九十六　年　　二　　月　二十六　日
                                                      Ｋ
